【裁判字號】    97,上訴,2683
【裁判日期】    970919
【裁判案由】    毒品危害防制條例
【裁判全文】
臺灣高等法院刑事判決                97年度上訴字第2683號
上  訴  人
即  被  告  甲○○
選任辯護人  金鑫律師
上列上訴人因毒品危害防制條例案件，不服臺灣桃園地方法院96
年度訴字第1736號，中華民國97年3 月14日第一審判決（起訴案
號：臺灣桃園地方法院檢察署96年度偵字第2952號），提起上訴
，本院判決如下：
    主  文
上訴駁回。
    事  實
一、甲○○明知海洛因係業經公告列為毒品危害防制條例第2 條
    第2項第1款所規定之第一級毒品，不得意圖販賣而持有，竟
    甲○○於不詳時間，在不詳處所，以不詳方式取得數量不詳
    之第一級毒品海洛因磚塊而持有後，萌生販賣之意圖，於民
    國94年1 月18日下午2時許，在桃園縣蘆竹鄉○○路593號（
    起訴書誤載為蘆竹鄉某處），將上開第一級毒品海洛因磚以
    牛皮紙袋包覆後，全數交付予康日貴，囑託康日貴代為測試
    海洛因之品質並尋覓買主，又因擔心康日貴將上開海洛因私
    吞入己，乃再指派邱顯志（涉犯持有第一級毒品部分，業經
    原審判處有期徒刑8月，減為有期徒刑4月，如易科罰金，以
    銀元300元即新臺幣900元折算1 日確定）隨同康日貴陪同前
    往。嗣於同日下午5 時許，康日貴於取下不詳數量檢測完畢
    且未能尋覓買主，而在桃園縣桃園市○○路與至善路口，將
    上開海洛因磚轉讓予邱顯志（康日貴涉犯轉讓第一級毒品罪
    部分，業據原審法院以95年度訴字第1135號判處有期徒刑1
    年2 月確定）時，當場為警查獲，始知悉上情，並扣得上開
    海洛因磚1塊（驗餘合計淨重351.78公克，空包裝重28.38公
    克，純度51.43%，純質淨重180.92公克）。
二、案經臺灣桃園地方法院檢察署檢察官簽分偵辦後提起公訴。
    理  由
壹、證據能力部分：
一、按被告以外之人，於審判外之陳述，並不排除刑事訴訟法第
    159 條之1至之4中傳聞法則例外之情形，是如證人於警詢中
    之陳述，雖係審判外之陳述，然於法院審理中，如已賦予被
    告對於證人之對質詰問權，如認證人於警詢中之陳述，顯與
    渠於法院審理中居於證人地位而經公訴人、被告及其指定辯
    護人所為之交互詰問之陳述有所不符時，於可認證人於警詢
    中所為之陳述，顯具有較為可信之特別情況時，且為證明犯
    罪事實存否所必要者，依刑事訴訟法第159條之2規定，仍應
    認證人於警詢中所為之陳述，具有證據能力，而可由法院依
    經驗法則及論理法則來採為認定犯罪事實存否之依據。又按
    被告以外之人於偵查中向檢察官所為之陳述，除顯有不可信
    之情況者外，得為證據，刑事訴訟法第159條之1第2項亦定
    有明文。準此，本件證人即共同被告邱顯志於原審審理中，
    原審已依被告甲○○之聲請，傳喚證人邱顯志接受交互詰問
    ，已賦予被告甲○○之對質詰問權。而本院認為證人邱顯志
    部分於警詢及偵查中所述與渠於原審審理中有所不符，且先
    前部分之陳述具有較為可信之特別情況（詳如後述），並為
    證明被告甲○○犯罪事實存否所必要，自應具有證據能力，
    而可由本院採為認定被告甲○○犯罪事實之依據。
二、本件認定犯罪事實所引用之本件卷內所有卷證資料（包含文
    書證據、物證等證據），並無證據證明係公務員違背法定程
    序所取得，且被告甲○○及其之選任辯護人於本院審理終結
    前就卷內所有之卷證資料之證據能力均表示無意見，又卷內
    之文書證據，亦無刑事訴訟法第159條之4之顯有不可信之情
    況與不得作為證據之情形，則依刑事訴訟法第159條之5之規
    定，本件認定犯罪事實所引用之本件卷證所有文書證據、物
    證等證據，均有證據能力。
貳、實體部分：
一、被告甲○○矢口否認有何上開意圖販賣而持有第一級毒品海
    洛因之犯行，辯稱：其並未交付任何毒品予康日貴，本件扣
    案之毒品亦非其所有云云；辯護意旨則略以：康日貴與邱顯
    志於因本件被查獲而在警詢製作第1 次筆錄時，均未提及毒
    品係由被告甲○○所交付，而係在檢察官告知有證人保護法
    之適用後，始改口稱毒品係由被告甲○○所交付，且渠2 人
    均與被告甲○○有債務之糾葛，是渠2 人為不利被告甲○○
    證述之動機顯有可疑，又康日貴及邱顯志就本件之供述亦多
    有矛盾，無法判斷何者為真，當不得因此即遽認被告甲○○
    確有公訴意旨所指之犯行云云。經查：
  (一)本件扣案之第一級毒品海洛因磚（驗餘合計淨重351.78公克
    ，空包裝重28.38公克，純度51.43%，純質淨重180.92 公克
    ）確係由被告甲○○交付予康日貴之情，業據證人康日貴於
    原審審理中具結證稱：海洛因磚係被告甲○○於94年1 月18
    日，在其家中之鐵皮屋工廠裡交付予伊，要伊去試純度，而
    交付之時係以牛皮紙袋包裝（長約24公分、寬約15公分、厚
    約2 公分），被告甲○○並有明白告知裡面為「號仔（即海
    洛因之俗稱）」，伊於收受後即將之置放於伊所駕駛之自用
    小貨車內，並前往桃園市○○○路試純度，而因被告甲○○
    為避免伊將全部之海洛因磚私吞入己，乃指派共同被告邱顯
    志駕駛另一輛汽車陪同伊前往該處等語屬實，核與證人即共
    同被告邱顯志於偵查中及原審準備程序中具結證稱：當日渠
    在被告甲○○位於桃園縣蘆竹大新路之工廠內親眼見到被告
    甲○○將海洛因磚交付予康日貴後，即應被告甲○○之指派
    陪同康日貴前往桃園市，嗣渠即駕車陪同康日貴前往桃園市
    ，並在大有路及至善路口之路口等康日貴等語大致相符，自
    堪信為真實。準此，本件扣案之海洛因磚係被告甲○○所有
    並由其交付予康日貴一節，自堪以認定。
  (二)證人即共同被告邱顯志雖嗣後於原審審理中改口證稱渠當日
    並未親眼見到被告甲○○將海洛因磚交付予康日貴，且渠亦
    未陪同康日貴前往桃園市，而係事後康日貴撥打電話予渠，
    渠才前去該處，渠亦不知康日貴前去該處之目的為何云云，
    惟查：邱顯志於原審審理中乃係分別證稱：「（檢察官請求
    庭上提示證人96年度偵字第2952號偵查卷第30頁偵查筆錄。
    檢察官問：你在偵查中稱被告甲○○把海洛因磚交給康日貴
    ，被告甲○○就叫你與康日貴去大有路，這段陳述是否屬實
    ？」我有這樣說過，也是實情。」、「（檢察官問：你當時
    在路口等康日貴這段陳述是否屬實？）是的。（檢察官問：
    你又稱當天是要拿給買方試，這段陳述是否屬實？）是。」
    、「（檢察官請求庭上提示證人95年度偵字第7866偵查卷第
    14頁警訊筆錄。檢察官問：當時為何你要稱是康日貴賣給你
    ，沒有提到被告甲○○？）當時康日貴跟被告甲○○怎麼接
    洽，我不清楚，而我當時我不知道這東西是誰的，我並沒有
    跟康日貴一起去，是後來康日貴打電話給我。」、「（辯護
    人問：你有無親眼看到你的老闆甲○○交給康日貴任何東西
    ？）沒有。」、「（辯護人問：同一次的偵查筆錄你為何又
    稱當天下午被告甲○○在桃園縣蘆竹大興路將海洛因磚交給
    康日貴？）當時我是沒有看到，而當時我在偵查中所述康日
    貴，是康日貴跟我說被告甲○○拿給他的。」、「（你那天
    有無開著一部紅色小客車跟著康日貴的小貨車？）有，因為
    康日貴叫我跟他拿東西回來。」、「（辯護人問：就在你們
    離開蘆竹大興路之前，被告甲○○有跟你說請你跟康日貴一
    起去找買家嗎？）沒有。」等語，則邱顯志就究竟有無親眼
    目睹被告甲○○將海洛因磚交付予康日貴，及係受被告甲○
    ○之指派或接到康日貴之來電始前往桃園市，併康日貴是否
    係受被告甲○○之委託尋找買主之情，前後之供述顯然矛盾
    不一且言詞閃爍，況邱顯志同為於原審審理時亦為本件之被
    告，渠所為證述將有導致自身受刑事追訴之可能，則渠事後
    為反於先前真實之陳述，亦非無可能，是堪認渠於原審審理
    中改口證稱渠未見到被告甲○○將海洛因磚交付予康日貴，
    且係接到康日貴之來電始前往該處云云，係屬為袒護被告甲
    ○○及為自己脫罪之詞，不足採信。反觀證人邱顯志先前於
    偵查中之證述，不僅與康日貴迭於偵查及原審審理中就此部
    分之證稱互核相符，且渠於原審準備程序中亦為相同之證述
    ，而本院復查無有違法取供等瑕疵而使伊於偵查中之證言具
    有顯不可信之情況存在，自應認具有證據能力，而得由本院
    採為認定被告甲○○犯罪事實之依據。
  (三)至康日貴及被告邱顯志於警詢中第1 次製作筆錄時，雖均未
    陳述扣案之海洛因磚係被告甲○○所有，然渠2 人事後在檢
    察官之內勤訊問中，即均已供稱海洛因磚係被告邱顯志之老
    闆「阿趙」所有，再參以被告邱顯志當日所供猶稱渠不知如
    何聯絡「阿趙」等語，即堪認渠2 人或係為袒護被告甲○○
    ，或係因懼怕事後遭被告甲○○之報復，而未於該時明確供
    出被告甲○○，蓋渠2 人均自始即知悉被告甲○○之綽號為
    「阿趙」，又何需於內勤訊問中為上開不知如何聯絡「阿趙
    」之供述？再按為保護刑事案件及檢肅流氓案件之證人，使
    其勇於出面作證，以利犯罪之偵查、審判，或流氓之認定、
    審理，證人保護法第1 條定有明文，可知證人保護法製定之
    目的即係為使刑事案件之證人因有法院或檢察官核發之證人
    保護書，而可確保自身或與其有密切利害關係之人之生命、
    身體、財產後，願意出面作證以助於國家追訴犯罪，況依同
    法第4 條之規定，法院或檢察官更得依職權核發證人保護書
    ，則縱康日貴、邱顯志係因檢察官告知有證人保護法之適用
    ，而願意就渠2 人見聞之犯罪為真實之陳述，此本即係證人
    保護法制定之目的，當不得謂渠2 人於受此告知後所為之陳
    述，即必係因出於有利於己之動機而屬反於真實之陳述。再
    康日貴與邱顯志雖確與被告甲○○均有債權債務關係，然其
    金額尚非屬鉅額（分別為10餘萬元及1 萬餘元），且康日貴
    、邱顯志復未證稱渠2 人曾因此債權債務關係而與被告甲○
    ○有何口角或爭執，自不得據此而謂渠2 人係因此緣由而會
    為不利於被告甲○○之證述。準此，辯護意旨所辯康日貴與
    邱顯志於因本件被查獲而在警詢製作第1 次筆錄時，均未提
    及毒品係由被告甲○○所交付，而係在檢察官告知有證人保
    護法之適用後，始改口稱毒品係由被告甲○○所交付，且渠
    2 人均與被告甲○○有債務之糾葛，是渠2 人為不利被告甲
    ○○證述之動機顯有可疑，又康日貴及邱顯志就本件之供述
    亦多有矛盾，無法判斷何者為真，故渠2 人所為之證述均不
    足採云云，自非可採。復被告甲○○之辯護人雖於原審聲請
    勘驗警詢錄音以證明康日貴在警詢中究竟有無陳稱扣案之海
    洛因磚是被告甲○○所交付，然康日貴嗣後於偵查及原審審
    理中均已具結證稱海洛因磚係由被告甲○○交付無訛，當已
    可作為認定被告犯罪之依據，而康日貴於警詢中之陳述，性
    質上為被告以外之人於審判外之陳述，原則上並不具有證據
    能力，且承上所述，縱康日貴確未於警詢中為上開陳述，亦
    係因為袒護被告甲○○或懼怕受到被告甲○○之報復所為，
    是康日貴於警詢中究為如何之陳述，均不足以動搖本院就此
    部分犯罪事實之認定，故辯護人本項證據調查之聲請，本院
    亦認無必要，辯護人亦未再就此於本院審理中有所請求，自
    無就此再為斟酌之必要，附此敘明。
  (四)被告甲○○將扣案之海洛因磚交付予康日貴，係委託康日貴
    前往桃園市找尋買主之情，亦據證人即同案被告邱顯志於偵
    查中具結證稱：當時係康日貴向被告甲○○表示伊有門路可
    以販賣第一級毒品海洛因，而於談妥後，渠即親眼見到被告
    甲○○在大新路之工廠將以牛皮紙袋包裝之海洛因磚交付予
    康日貴，並委託康日貴為其尋找買主，被告甲○○並指派渠
    陪同前往，若康日貴無法順利出賣，即將海洛因磚取回，嗣
    渠即陪同康日貴前往桃園市○○○○○路與至善路口等康日
    貴，後可能是因買家不同意，康日貴即將海洛因磚交付予渠
    ，要渠帶回返還被告甲○○等語屬實，亦堪信真實（邱顯志
    雖於原審審理中改口證稱渠就本件均不清楚云云，惟承上所
    述，為本院所不採，而認應以渠於偵查中之證稱較與事實相
    符，堪以採信）。至證人康日貴雖亦證稱其僅係受被告甲○
    ○之委託代為測試海洛因磚之純度，並非係代為尋找買主等
    語，惟若被告甲○○僅係單純要求康日貴代為測試海洛因磚
    之純度，衡情應係在被告甲○○之上開處所為之即可，蓋本
    件扣案之海洛因並非微量，且康日貴本身即有施用毒品之論
    罪科刑及強制戒治之紀錄，由其攜帶出門隨時均有被警方查
    獲之可能，此應為被告甲○○及康日貴2 人所明知，又豈可
    能甘冒此風險而由康日貴攜帶遠至桃園市之鐵皮屋內測試？
    又依康日貴所證述，伊係由海洛因磚上挖1 小塊後，先將之
    放入伊本身攜帶海洛因之包裝袋內（袋內尚有未施用完畢之
    其餘海洛因）後，再取出摻入香菸內施用以測試，則康日貴
    事後所取出之海洛因，勢必已摻有伊原本所持有之海洛因，
    則康日貴又如何得以準確之測試純度？再被告甲○○於以不
    詳方式取得扣案之海洛因磚後，若未萌生販賣之意圖，又何
    以委託康日貴測試純度？凡此均顯與常情不符，是堪認康日
    貴此部分證稱僅係代被告甲○○測試海洛因之純度等語，係
    屬維護被告甲○○之詞，委無足採。
  (五)扣案之白色固體1 塊經送法務部調查局鑑定後，確含有第一
    級毒品海洛因成分（驗餘合計淨重351.78公克，空包裝重28
    .38 公克，純度51.43%，純質淨重180.92公克），有該局94
    年3 月17日調科壹字第080008936號鑑定通知書1紙在卷可證
    ，依一般毒品交易行情，顯然量鉅價昂，且因政府強力查緝
    持有之風險甚鉅，依前述，被告對海洛因之銷售欠缺經驗及
    途徑，始有委託證人康日貴尋覓買主之情，是衡情被告當不
    致於在此銷售無門之情形下，基於營利之意圖而販入海洛因
    磚，否則不啻造成持有之風險，也造成鉅額資金之積壓。又
    被告於本院自承其未施用第一級毒品，且扣案之海洛因數量
    非微，顯已超過一般施用者持有之量，復如前述尚無積極之
    證據證明，被告係基於營利之意圖而販入，是被告以不詳方
    式、原因（非營利之意圖）取得扣案之海洛因磚後，亦應非
    單純供施用之用或為單純持有之舉，再參以被告有事後委託
    證人康日貴代覓買主之情，顯見被告甲○○本件以不詳方式
    取得扣案之海洛因磚後，始萌營利之目的而意圖販賣而持有
    該海洛因磚之情，應堪認定。
  (六)綜上所述，本件事證明確，被告甲○○犯行洵堪認定，應依
    法論科。
二、按本件被告甲○○於為上開之犯行後，刑法部分條文業經修
    正公布，並於95年7月1日施行。修正後刑法第2條第1項之規
    定，係規範行為後法律變更所生新舊法律比較適用之準據法
    ，於修正後刑法施行後，應適用新法第2條第1項規定之從舊
    從輕之原則為比較，適用最有利於行為人之法律。比較時應
    就罪刑有關之共犯、未遂犯、想像競合犯、牽連犯、連續犯
    、結合犯，以及累犯加重、自首減輕暨其他法定加減原因（
    如身分加減）與加減例等一切情形，綜其全部罪刑之結果而
    為比較（最高法院95年度第8 次刑事庭會議決議參照）。又
    如涉及裁量權行使者，須於裁量行使時，方有比較適用問題
    ，如易科罰金、易服勞役、緩刑及保安處分之宣告等。故前
    述一般綜合罪刑之結果而為比較，以決定罪刑之適用時，不
    就易科罰金等列為比較，必須已決定為緩刑、保安處分之宣
    告，所處之刑得易科罰金或易服勞役時，始就各該緩刑等部
    分決定其適用標準，此部分得予割裂適用，是為例外。就易
    科罰金、易服勞役而言，則應依修正後刑法第2條第1項規定
    ，分別適用最有利於行為人之法律（最高法院95年度台上字
    第5125、5343、6171號判決意旨參照）。至行為後刑法條文
    經修正，惟無有利、不利情形，應適用裁判時法（最高法院
    95年度第21次刑事庭會議決議參照）。經查：
  (一)關於法定罰金刑最低度部分：修正前刑法第33條第5 款規定
    為銀元1 元（並依罰金罰鍰提高標準條例第1 條前段規定提
    高10倍後，折算為新臺幣30元）以上，修正後刑法第33條第
    5款則修正為新臺幣1,000元以上，以百元計算，自以行為時
    之法律有利於被告。
  (二)綜上所述，以修正前刑法之規定對於被告較為有利，是本件
    自應依修正後刑法第2條第1項前段，適用修正前刑法之規定
    。至刑法第11條原規定「本法總則於其他法令有刑罰之規定
    者，亦適用之。但其他法令有特別規定者，不在此限。」，
    經修正為「本法總則於其他法律有刑罰或保安處分之規定者
    ，亦適用之。但其他法律有特別規定者，不在此限。」，亦
    即為使法規範明確，將「法令」修正為「法律」以符合法律
    保留及罪刑法定原則，復就解釋上認為「有刑罰之規定」包
    含保安處分部分亦予以明文化，是以此一修正並未涉及實體
    國家刑罰權之有無暨其範圍之更迭，非屬與罪、刑有關且須
    與之整體依修正後刑法第2條第1項之規定為新、舊法比較以
    同其適用之「法律變更」，惟本條修正之目的既為符法律保
    留及罪刑法定原則暨規範明確性之要求，當以修正後之規定
    較能契合刑罰之本質兼更具規範之實質妥當性暨進步性，因
    之，基於「法與時轉則治」之理念，此部分自應適用修正後
    規定。
三、按海洛因係毒品危害防制條例第2條第2項第1 款規定之第一
    級毒品。核被告甲○○所為，係犯毒品危害防制條例第5 條
    第1 項之意圖販賣而持有第一級毒品海洛因罪；被告甲○○
    持有第一級毒品海洛因之低度行為，為意圖販賣而持有之高
    度行為所吸收，不另論罪。
四、原審詳調查，就被告甲○○依刑事訴訟法第299條第1項前段
    ，毒品危害防制條例第5條第1項、第18條第1項前段、第19
    條第1項，刑法第2條第1 項前段、第11條之規定，審酌被告
    甲○○於取得毒品後竟意圖營利而俟機有償提供毒品予人施
    用，而被告邱顯志明知為毒品，亦仍於收受而持有後，欲將
    之交付返還予被告甲○○，若非及時為警查獲，將助長施用
    毒品行為更形猖獗，且此類行為所生危害，非僅使多數人之
    生命、身體法益受侵害，影響所及甚且危害社會、國家之健
    全發展，且本件查獲之毒品實屬大量，併兼衡被告之犯罪目
    的、手段、所生危害，及於犯後仍飾詞狡辯，態度不佳等一
    切情狀，量處有期刑十三年。並說明扣案之白色固體1 塊，
    經送請法務部調查局鑑定結果後，確含有第一級毒品海洛因
    成分之情已如上述，且為被告甲○○犯本件意圖販賣而持有
    第一級毒品罪所查獲之物，則依毒品危害防制條例第18條第
    1 項之規定，不問屬於犯人與否，應在被告甲○○項下予以
    宣告沒收並銷燬之；又扣案之牛皮紙袋1 只，係用於包裹、
    藏放第一級毒品海洛因，防其逸出、裸露、潮濕，便於攜帶
    所用，亦屬供被告甲○○犯本件之罪使用之物，亦應依同條
    例第19條第1 項之規定，於被告甲○○項下，宣告沒收之，
    原判決認事用法，並無違誤，量刑亦稱妥適，被告上訴否認
    犯罪，為無理由，應予駁回。
據上論斷，應依刑事訴訟法第368 條，判決如主文。
本案經檢察官陳大偉到庭執行職務。
中    華    民    國    97    年    9     月    19    日
                  刑事第十五庭審判長法  官  吳昭瑩
                                    法  官  李正紀
                                    法  官  李釱任
以上正本證明與原本無異。
如不服本判決，應於收受送達後十日內向本院提出上訴書狀，其
未敘述上訴之理由者並得於提起上訴後十日內向本院補提理由書
（均須按他造當事人之人數附繕本）。
                                    書記官  洪秋帆
中    華    民    國    97    年    9     月    19    日
附錄：本案論罪科刑法條全文
毒品危害防制條例第5條第1項
意圖販賣而持有第一級毒品者，處無期徒刑或10年以上有期徒刑
，得併科新臺幣7 百萬元以下罰金。
毒品危害防制條例第18條
查獲之第一、二級毒品及專供製造或施用第一、二級毒品之器具
，不問屬於犯人與否，均沒收銷燬之；查獲之第三、四級毒品及
製造或施用毒品之器具，無正當理由而擅自持有者，均沒入銷燬
之。但合於醫藥、研究或訓練之用者，得不予銷燬。
前項合於醫藥、研究或訓練用毒品或器具之管理辦法，由法務部
會同行政院衛生署定之。
毒品危害防制條例第19條
犯第 4 條至第 9 條、第 12 條、第 13 條或第 14 條第 1 項、
第2 項之罪者，其供犯罪所用或因犯罪所得之財物，均沒收之，
如全部或一部不能沒收時，追徵其價額或以其財產抵償之。
為保全前項價額之追徵或以財產抵償，得於必要範圍內扣押其財
產。
犯第 4 條之罪所使用之水、陸、空交通工具沒收之。


司法院資訊處製作；財團法人民間司法改革基金會備份。
